【裁判字號】    95,訴,723
【裁判日期】    951030
【裁判案由】    履行契約等
【裁判全文】
臺灣彰化地方法院民事判決  95年度訴字第723號
原      告  甲○○
訴訟代理人  黃勝雄律師
被      告  乙○○○
上列當事人間請求履行契約行等事件，本院於民國95年10月16日
言詞辯論終結，判決如下：
    主      文
被告應將其所有坐落彰化縣社頭鄉○○○段五七三地號土地、地
目林、面積二萬七千四百八十四平方公尺、權利範圍五四六分之
六八之所有權移轉登記與原告。
訴訟費用由被告負擔。
原告假執行之聲請駁回。
    事實及理由
壹、本件被告經合法通知，未於言詞辯論期日到場，核無民事訴
    訟法第三百八十六條所列各款情形，爰依原告之聲請，由其
    一造辯論而為判決。
貳、原告主張：
  一、被告於民國95年6月1日與原告簽訂不動產買賣契約書，將
      其所有坐落彰化縣社頭鄉○○○段573地號土地、地目林
      、面積27,484平方公尺、權利範圍68/546之土地出賣與原
      告，買賣價款暫定為新台幣（下同）4,412,500元，簽訂
      契約之同時，由原告給付被告2百萬元。第二期款依系爭
      契約書第3條第2項則約定於賣方備齊所有權移轉所需之相
      關證件及用印，並完成土地測量後，原告再給付被告1,97
      2,500元，同時辦理本買賣不動產所有權移轉登記，實地
      面積若有增減時，則於本期款中互補土地價款。第三期尾
      款44萬元，則於系爭土地所有權移轉登記完成3日內由原
      告給付被告。又於系爭契約第5條第3項約定：「前項出賣
      人指界所分管之土地經測量公司測得實地面積，如較登記
      持分面積增減時，增減之面積依本土地每分地單價計算後
      ，自買賣價款 (第二期)中互補之 (誤差在百分之一內不
      互補)，但無論實測所得分管之土地面積增減，移轉於買
      方之權利範圍，均為546分之68」。
  二、系爭土地之實際分管面積，經委請富群測量工程顧問有限
      公司派員於95年6月18日依被告之指界測量結果為2127.31
      平方公尺 (2.19分)，而被告出賣原告之面積為3422.91平
      方公尺 (27,484x68/546=3422.91平方公尺，即3.5分)，
      實際分管面積減少1295.60平方公尺 (1.34分)，按約定之
      每分地125萬元計算，減少面積之價款為1,675,000元，依
      系爭契約第3條第2項及第5條第3項之約定，自第二期中扣
      除之，經扣除後，原告應給付之金額為297,500元 (1,972
      ,500-1,675,000=297,500)。經原告於95年7月7日，以郵
      局存證信函請被告於收到本信函7日內備齊證件至地政士
      事務所辦理收取上述第2期土地款，並同時辦理本買賣不
      動產所有權移轉登記，履行雙方買賣契約之義務，詎被告
      拒收原告之存證信函，故原告另聲請鈞院公證處認證原告
      存證信函之送達，逾期迄今，被告仍置諸不理，意圖毀約
      ，故原告乃將上開297,500元提存於鈞院提存所以代清償
      ，為此依系爭買賣契約及民法之買賣關係，提起本訴。並
      聲明：如主文所示。
參、被告未於言詞辯論期日到場，亦未提出書狀作何聲明或陳述
    。
肆、得心證之理由：
  一、本件原告主張之前開事實，業據原告提出不動產買賣契約
      書、土地登記謄本、存證信函、回執、測量圖、認證書、
      本院公證處通知、本院公證處送達證書、本院95存字第25
      60號提存書及國庫存款收款書等影本為證，被告經合法通
      知，既不到庭爭執，亦未提出書狀供本院斟酌，依民事訴
      訟法第280條第3項準用同條第1項前段之規定，視同自認
      ，原告之上開主張自堪信為真實。
  二、按「於土地增值稅開出三日內買賣雙方各自完稅、且賣方
      備齊所有權移轉所需之相關證件及用印，並完成土地測量
      後，買方給付賣方1,972,500元整，同時辦理本買賣不動
      產所有權移轉登記，實地面積若有增減時，則於本期款中
      互補土地價款」、「本買賣不動產所有權移轉登記需要之
      文件，雙方應各於95年6月3日前交付劉永參地政士事務所
      ，以憑辦理所有權移轉登記相關手續，並在有關申請書表
      上蓋章」、「前項出賣人指界所分管之土地經測量公司測
      得實地面積，如較登記持分面積增減時，增減之面積依本
      土地每分地單價計算後，自買賣價款 (第二期)中互補之
      ( 誤差在百分之一內不互補)，但無論實測所得分管之土
      地面積增減，移轉於買方之權利範圍，均為546分之68」
      ，系爭不動產買賣契約書第3條第2項、第4條、第5條第3
      項分別定有明文。查系爭土地經核定結果並不用課徵土地
      增值稅，此有原告提出之土地增值稅不課徵證明書影本可
      稽。又系爭土地被告之實際分管面積，經測量結果為2127
      .31 平方公尺 (2.19分)，而被告出賣原告之面積為3422.
      91平方公尺 (27,484x68/546=3422.91平方公尺，即3.5分
      )，被告實際分管之面積較其應有部分減少1295.60平方公
      尺 (1.34分)，依系爭不動產契約書第2條第1款約定每分
      地125萬元計算，減少分管面積之價款為1,675,000元，依
      系爭契約第3條第2項及第5條第3項之約定，應自第二期中
      扣除之，故經扣除後，原告於第二期應給付被告之金額為
      297,500元 (1,972,500-1,675,000=297, 500)。而原告今
      既已給付第一期款200萬元予被告，第二期款之部分亦經
      原告將上開金額提存於本院提存所，且依上開契約書第4
      條約定，被告應於95年6月3日前將本買賣不動產所有權移
      轉登記需要之文件交付劉永參地政士事務所，以辦理系爭
      土地所有權移轉登記相關手續，惟被告迄今仍未履行，且
      系爭土地亦已完成測量，從而原告依系爭不動產買賣契約
      書第3條第2項之約定，起訴請求被告應將其所有坐落彰化
      縣社頭鄉○○○段573地號土地、地目林、面積27,484平
      方公尺、權利範圍68/546之所有權移轉登記與原告，為有
      理由，應予准許，爰判決如主文所示。
  三、按命債務人為一定之意思表示之判決確定或其他與確定判
      決有同一效力之執行名義成立者，視為自其確定或成立時
      ，債務人已為意思表示，強制執行法第130條第1項定有明
      文。本件原告係請求被告應將坐落彰化縣社頭鄉○○○段
      573地號土地、地目林、面積27484平方公尺、權利範圍
      68/546之土地，辦理所有權移轉登記予原告，核其內容係
      命被告為一定之意思表示，依法自判決確定時，即視為其
      已為意思表示。此時，地政機關即應本於判決為移轉登記
      ，此項登記係國家機關本於判決為強制執行以外之行為，
      核其性質，須待判決確定後始能為之，判決確定前無強制
      執行以外之執行可言，自無宣告假執行之餘地，故原告聲
      請願供擔保，請准宣告假執行，依法即屬無據，應予駁回
      ，併此敘明。
伍、訴訟費用負擔之依據：民事訴訟法第78條。
中    華    民    國    95    年    10    月    30    日
                  民事第二庭    法  官  詹秀錦
以上正本係照原本作成。
如對判決上訴，應於判決送達後20日內向本院提出上訴狀。
中    華    民    國    95    年    10    月    11    日
                                書記官  陳秀香


司法院資訊處製作；財團法人民間司法改革基金會備份。
